【裁判字號】    97,交聲,3193
【裁判日期】    980117
【裁判案由】    交管條例聲異
【裁判全文】
臺灣板橋地方法院交通事件裁定        97年度交聲字第3193號
原處分機關  交通部公路總局臺北區監理所板橋監理站
異  議  人
即受處分人  甲○○
上列受處分人因違反道路交通管理處罰條例案件，對於交通部公
路總局臺北區監理所板橋監理站於民國97年12月3 日以板監裁字
第裁41-AEW423134號違反道路交通管理事件裁決書所為之處分（
原舉發案號：臺北市政府警察局97年1 月30日北市警交字第AEW4
23134 號），聲明異議，本院裁定如下：
    主  文
異議駁回。
    理  由
一、原處分意旨略以：異議人即受處分人甲○○於民國97年1 月
    30日凌晨0 時35分許，騎乘車牌號碼CV6-765 號普通重型機
    車，行經臺北市○○○路地下道，因「機車跨越雙白線」之
    違規，經臺北市政府警察局中正第二分局南昌路派出所執勤
    警員以北市警交字第AEW423134 號舉發違反道路交通管理事
    件通知單（下稱舉發通知單）當場攔停舉發，原處分機關遂
    依道路交通管理處罰條例第45條第12款、第63條第1 項第1
    款（交通部公路總局臺北區監理所板橋監理站板監裁字第裁
    41-AEW423134號違反道路交通管理事件裁決書漏載第1 項第
    1 款）及違反道路交通管理事件統一裁罰基準表規定，裁處
    罰鍰新臺幣（下同）1,800 元，並記違規點數1 點。
二、異議意旨略以；異議人於97年1 月30日凌晨0 時35分許，確
    有騎乘車牌號碼CV6-765 號普通重型機車，行經臺北市○○
    ○路地下道，當時因見車道前方道路壅塞，為避開壅塞路段
    ，遂於行駛至一虛一實雙白線時駛出邊線，至前方路口遇警
    方臨檢，異議人於出示行照駕照後，警員卻告知異議人係於
    雙白線時駛出邊線違規，異議人告知警員異議人係於一虛一
    實雙白線時駛出邊線，並無違規之情事，警員卻執意開立罰
    單並以惡劣態度告知異議人「若不爽就去申訴啊」，惟該地
    下道劃設有雙白線處，距離警員臨檢所站立之位置約有100
    公尺遠，依正常視力，不可能看到劃設有雙白線處之情形，
    又異議人並未於罰單上簽名，亦未收到罰單，是異議人不服
    ，爰為此聲明異議，請求撤銷原處分云云。
三、按雙白實線，設於路段中，用以分隔同向車道，並禁止變換
    車道；禁止變換車道線，用以禁止行車變換車道；本標線分
    雙邊禁止變換車道線及單邊禁止變換車道線2 種；雙邊禁止
    變換車道線，為雙白實線，道路交通標誌標線號誌設置規則
    第149 條第1 項第1 款第7 目、第167 條第1 項分別定有明
    文。次按汽車駕駛人，爭道行駛有任意駛出邊線，或任意跨
    越兩條車道行駛情形者，處新臺幣600 元以上1,800 元以下
    罰鍰；又汽車駕駛人有上開情形時，除依原條款處罰鍰外，
    並記違規點數1 點，道路交通管理處罰條例第45條第12款、
    第63條第1 項第1 款亦有明定。又按違反道路交通管理事件
    統一裁罰基準及處理細則第11條第1 項規定：「被查獲之駕
    駛人或行為人為受處分人時，應於填記通知單後將通知聯交
    付該駕駛人或行為人簽名或蓋章收受之；拒絕簽章者，仍應
    將通知聯交付該駕駛人或行為人收受，並記明其事由及交付
    之時間；拒絕收受者，應告知其應到案時間及處所，並記明
    事由與告知事項，視為已收受」。再按道路交通管理處罰條
    例所定罰鍰之處罰，受處罰人接獲違反道路交通管理事件通
    知單後，於15日內得不經裁決，經依第92條第3 項之罰鍰基
    準規定，向指定之處所繳納結案；不服舉發事實者，應於15
    日內，向處罰機關陳述意見；其不依通知所定期限前往指定
    處所聽候裁決，且未依規定期限繳納罰鍰結案或向處罰機關
    陳述意見者，處罰機關得逕行裁決之，道路交通管理處罰條
    例第9 條規定甚明；又違反道路交通管理事件統一裁罰基準
    表關於汽車駕駛人違反道路交通管理處罰條例第45條第12款
    之違規行為，逾越應到案期限60日以上，繳納罰鍰或逕行裁
    決處罰者，處新臺幣1,800 元罰鍰。
四、異議人對其於上揭時間，騎乘上開機車行經臺北市○○○路
    地下道有跨越車道行駛之事實固不否認，並有舉發通知單1
    紙在卷可證，然異議人仍執前詞置辯。惟查：證人即本件舉
    發之臺北市政府警察局中正第二分局南昌路派出所警員乙○
    ○於本院訊問時到庭具結證稱：「我有拍地下道的現場照片
    （庭呈照片2 張附卷），當天我們是在該處地下道出口進行
    酒駕攔檢，異議人的機車一出地下道轉彎約5 公尺內時（即
    照片上的雙白線轉彎處）就已經跨越雙白線，異議人可能看
    到我們在臨檢，就將機車騎回機車道，異議人大概行駛了5
    到10公尺，後來我們同仁就把他攔下來靠邊」、「（問：異
    議人的違規情形你有無親眼看到？）有的，我們同仁3 位都
    有看到，另外還有1 位替代役」、「我當時很清楚看到異議
    人是在雙白線違規的，如果他是在單白線違規已經很靠近我
    們路口了，我們不可能會看不到而將他攔下來」、「在該地
    下道的雙白線並沒有更改過，雙白線的長度是維持一定的，
    至於靠近出口部分的單白線，我記得以前也一直是單白線，
    而不是一虛一實」等語明確（見本院98年1 月8 日訊問筆錄
    第2 、3 頁），可知證人即警員乙○○所為之證詞業已清楚
    證述異議人騎乘前開普通重型機車，於上揭時、地確有違規
    任意駛出邊線、跨越車道行駛等情事甚明。況且，證人乙○
    ○與異議人素不相識，亦無怨隙，自應無甘冒自身觸犯偽證
    罪之風險而設詞誣攀異議人之理。故證人乙○○上揭證言，
    應為平允可信。又觀諸證人乙○○於本院訊問時庭呈之現場
    照片2 張，本件違規地點地下道車輛行向之右側，確有設置
    雙白實線，於接近地下道出口時，該雙白實線始變換為白實
    線，核與證人上開證述相符，且該處白實線之設置不論是雙
    白實線或單白實線，均無異議人所述之一虛一實之情形。綜
    上所述，本件異議人空言否認前開違規事實，無非事後卸責
    之詞，不足採信。
五、又異議人雖辯稱其未收到舉發通知單云云。然查，本件異議
    人係經臺北市政府警察局中正第二分局南昌路派出所執勤警
    員當場攔停舉發，異議人於遭舉發當時當場表明拒簽本件舉
    發通知單等情，業經證人即本件舉發警員乙○○於本院訊問
    時結證明確（見本院98年1 月8 日訊問筆錄第3 頁）。而異
    議人雖拒絕於舉發通知單上簽章，亦拒絕收受舉發通知單，
    然舉發之警員業已當場告知異議人應到案時間及處所等相關
    權益，並於舉發通知單上載明異議人拒絕簽收，有舉發通知
    單1 紙在卷可憑，揆諸前揭說明，本件舉發通知單即視為異
    議人已收受，已屬合法送達無疑。且本件違規之應到案日期
    為97年2 月14日，異議人於上開舉發通知單合法送達後，逾
    越應到案期限60日以上，卻尚未繳納罰鍰亦未向處罰機關陳
    述意見，而於97年12月3 日始經原處分機關逕行裁決，揆諸
    上揭法條，自應裁處異議人最高額罰鍰。是異議人上開所辯
    ，顯無足採。
六、綜上所述，本件異議人確有前揭違規行為，原處分機關依道
    路交通管理處罰條例第45條第12款、第63條第1 項第1 款及
    違反道路交通管理事件統一裁罰基準表之規定，裁處罰鍰新
    臺幣1,800 元，並記違規點數1 點，核無違誤。本件聲明異
    議為無理由，應予駁回。
據上論斷，應依道路交通案件處理辦法第19條，裁定如主文。
中    華    民    國    98    年    1     月    17    日
                       交通法庭   法  官  崔玲琦
上列正本證明與原本無異。
如對本裁定不服，應於送達後5 日內，向本院提出抗告狀。
                                  書記官  林進煌
中    華    民    國    98    年    1     月    17    日


司法院資訊處製作；財團法人民間司法改革基金會備份。
